臺灣屏東地方法院刑事判決　　　　　　　 95年度易字第369號
公　訴　人　臺灣屏東地方法院檢察署檢察官
被　　　告　丁○○
被　　　告　乙○○○
前列二人共同
選任辯護人　戴國石律師
上列被告因偽造文書案件，經檢察官提起公訴（95年度偵字第
3004號）本院判決如下：
    主  文
丁○○、乙○○○均無罪。
    理  由
一、公訴意旨略以：被告卓豊（起訴書誤載為豐，下同）玉與乙○○○係夫妻，丁○○與丙○○則係兄弟。緣丙○○原係坐
    落屏東縣內埔鄉○○○段第817 之1 地號之財團法人佑青醫
    院（下稱佑青醫院）董事長，亦係設於屏東縣屏東市○○路
    184 號之人愛綜合醫院之負責人，為從事業務之人。丙○○
    明知佑青醫院係公益法人，與其獨資經營之人愛綜合醫院係
    不同人格，財務相互獨立，且明知屏東縣車城鄉○○段第
    138 號、第138 之3 號、第138 之7 號、第139 號等土地，
    早於87年9 月間即由地主乙○○○提供，由其向彰化商業銀
    行屏東分行（下稱彰銀屏東分行）貸款新台幣（下同）4900
    萬元作為人愛綜合醫院財務週轉之用，已無高達5100萬元之
    殘餘價值，竟意圖為自己不法之所有，先於88年3 月19日，
    以佑青醫院名義，持屏東縣內埔鄉○○○段第817 之1 號、
    第817 之4 號土地（重測後為屏東縣內埔鄉○○段771 號、
    767 號），向彰銀屏東分行取得7 千萬元之擔保貸款，並於
    88年5 月10日取得放款後，先後於88年5 月13日、同月17日
    、同月19日，由佑青醫院於彰銀屏東分行開設之帳號79080
    －8 號帳戶分別轉帳1400萬元、500 萬元、2200萬元至人愛
    綜合醫院於台灣中小企業銀行屏東分行開設之帳號00000000
    000 號帳戶，另於88年6 月5 日，由佑青醫院於彰銀屏東分
    行開設之帳號79080-8 號帳戶轉提200 萬元至不詳帳戶，將
    上開款項侵吞入己挪供人愛綜合醫院使用。嗣為掩飾上開侵
    占犯行，復與丁○○、乙○○○共同基於行使業務登載不實
    文書之犯意聯絡，於88年5 月12日，虛構佑青醫院與乙○○○之買賣契約書，偽載佑青醫院以5100萬元之代價，向乙○○○購買屏東縣車城鄉○○段第138 號、第138 之3 號、第
    138 之7 號、第139 號等土地，嗣並將該買賣契約書作為佑
    青醫院88年度財務報表之會計憑證，另於88年5 月13日製作
    預付土地款1400萬元之轉帳傳票、於同月17日製作預付土地
    款500 萬元之轉帳傳票、於同月19日製作預付土地款2200萬
    元之轉帳傳票、同年6 月5 日製作預付土地款200 萬元之轉
    帳傳票，作為佑青醫院88年度財務報表之會計憑證，而於業
    務上製作之財務報表為不實之登記，並由不知情之會計師甲○○查核簽證後，依醫療法之規定持向主管機關申報，足以
    生損害於佑青醫院及主管機關對於醫療機構財務之監督管理
    。因認被告丁○○、乙○○○與另行起訴之丙○○共同涉有
    刑法第216 條、第215 條之行使業務登載不實文書罪嫌等語
    。
二、按犯罪事實應依證據認定之，無證據不得認定犯罪事實；不
    能證明被告犯罪者，應諭知無罪之判決，刑事訴訟法第154
    條第2 項、第301 條第1 項分別定有明文，又事實之認定，
    應憑證據，如未能發現相當證據，或證據不足以證明，自不
    能以推測或擬制之方法，以為裁判基礎；另認定犯罪事實應
    依證據，為刑事訴訟法所明定，故被告否認犯罪事實所持之
    辯解，縱屬不能能立，仍非有積極證據足以證明其犯罪行為
    ，不能遽為有罪之認定，最高法院40年台上字第86號、30年
    上字第1831號判例可資參照。
三、訊據被告丁○○、乙○○○，堅決否認有公訴人所指犯行，
    並一致由選任辯護人為其辯稱：佑青醫院所作的會計傳票被
    告2 人並不清楚，乙○○○賣給佑青醫院之土地價值並無不
    實，佑青醫院88年支付之3 筆款項係佑青醫院轉到人愛醫院
    以支付買賣價款，故被支告2 人並無行使業務登載不實文書
    之情事等語。
四、經查：
（一）另案被告丙○○有以佑青醫院名義與被告乙○○○訂立買
      賣契約，並有上開轉帳及由佑青醫院之會計人員於佑青醫
      院88年度財務報表中將上開屏東縣車城鄉○○段第138 號
      、第138 之3 號、第138 之7 號、第139 號等土地之買賣
      契約書作為佑青醫院88年度財務報表之會計憑證，另於88
      年5 月13日製作預付土地款1400萬元之轉帳傳票、於同月
      17日製作預付土地款500 萬元之轉帳傳票、於同月19日製
      作預付土地款2200萬元之轉帳傳票、同年6 月5 日製作預
      付土地款200 萬元之轉帳傳票，作為佑青醫院88年度財務
      報表之會計憑證，而於業務上製作之財務報表為不實之登
      記，並由不知情之會計師查核簽證後，依醫療法之規定持
      向主管機關申報等情節，有卷附之彰化銀行存摺類存款未
      登摺明細表（兼交易明細表）、財團法人佑青醫院佑青醫
      字第092011號函、彰化商業銀行交易傳票、財團法人佑青
      醫院財務資料乙本、行政院衛生署衛署醫字第0930010118
      號書函、土地房屋買賣契約書、財團法認佑青醫院九十年
      度結算申報資料、彰化商業銀行支票存款交易明細表、彰
      化銀行屏東分行存摺存款帳戶資料查詢明細表、財團法人
      佑青醫院董事會會議記錄、臺灣中小企業銀行之帳戶交易
      明細表、臺灣企銀屏東分行93屏東字第2305 號 函、屏東
      縣衛生局屏衛醫字第0930015838號函、財團法人佑青醫院
      董事會會議記錄、車城鄉○○段138 、138 之7 、139 、
      138 之3 地號土地登記謄本、屏東縣恆春地政事務所屏恆
      地一字第093000 1392 號函、彰化銀行屏東分行活期存款
      存摺等在卷可參，固堪信屬實。
（二）然查關於佑青醫院轉帳傳票等會計憑證之製作及財務報表
      之申報，事涉醫院經營者及會計人員之決策及專業，一般
      人所得理解與知悉，本件縱認被告乙○○○係丙○○之人
      頭，並認其與佑青醫之之買賣契約為虛構，亦不能當然推
      論被告2 人與丙○○主導之佑青醫院關於上開會計憑證之
      製作與財務報表之申報有犯意之聯絡，何況被告乙○○○
      未曾受教育，不會簽名，此由其於相關偵審書類簽名處均
      以捺指印代替一節可知，而被告丁○○亦自承僅受日本教
      育3 年，並不識字，是並無合理之證據可認定被告2 人知
      悉佑青醫院轉帳傳票等會計憑證之製作及財務報表之申報
      等作業，而公訴人聲請詰問之證人丙○○亦於本院結證稱
      被告2 人並不知道證人丙○○將該買賣契約拿出來當會計
      憑證之情事。
五、綜上所述，本件公訴人所舉證據並不足以使本院形成被告有
    行使業務登載不實文書之犯行，自應依法為無罪之諭知。
六、據上論斷，應依刑事訴訟法第301 條第1 項判決如主文。
中　　華　　民　　國　　96　　年　　4 　　月　　10　　日
                  刑事第三庭  審判長法  官   吳永宋
                                    法  官   春生
                                    法  官   林雅莉
以上正本證明與原本無異。
如不服本判決應於收受本判決送達後十日內向本院提出上訴書狀
，其未敘述上訴理由者，並得於提起上訴後十日內向本院補提理
由書狀（均須按他造當事人之人數附繕本）「切勿逕送上級法院
」
中　　華　　民　　國　　96　　年　　4 　　月　　10　　日
                                    書記官   劉淑蓉
